臺灣板橋地方法院交通事件裁定
　　　　　　　　　　　　　　　　　100年度交聲字第3329號
原處分機關　交通部公路總局臺北區監理所蘆洲監理站
異　議　人
即受處分人　張金糧
上列異議人即受處分人因違反道路交通管理處罰條例案件，對於
交通部公路總局臺北區監理所蘆洲監理站民國100 年9 月15日所
為之北監蘆字第裁46-C00000000號裁決處分，聲明異議，本院裁
定如下：
    主  文
原處分撤銷。
張金糧汽車駕駛人，駕駛汽車經測試檢定酒精濃度超過規定標準
，吊扣普通重型機器腳踏車駕駛執照壹年，並應接受道路交通安
全講習。
    理  由
一、原處分意旨略以：異議人即受處分人張金糧於民國100年5月
    31日晚間21時38分許，騎乘其所有之車牌號碼CUV-026號重
    型機車，行經新北市○○區○○路258 號前，經新北市政府
    警察局蘆洲分局三民派出所值勤員警認有「酒後駕重機車（
    酒測值0.72MG/L）」之違規行為，乃予攔停掣單舉發，嗣經
    原處分機關查證後，仍認違規屬實，遂依道路交通管理處罰
    條例第35條第1 項第1 款、第24條第1 項第2 款（原裁決書
    漏載第1 項第2 款）等規定，裁處罰鍰新臺幣（下同）45,
    000 元，並吊扣其駕駛執照12個月，且施以道路交通安全講
    習。
二、異議人異議意旨略以：受處分人目前失業中，且因酒駕案件
    ，業經臺灣板橋地方法院檢察署檢察官命支付3 萬元緩起訴
    處分金；嗣又接到交通部公路總局臺北區監理所蘆洲監理站
    裁決之上開罰鍰數額，因受處分人負債，生活困難，是否可
    於緩起訴期滿後不要交這15,000元；爰聲明異議，請求撤銷
    原處分等語。
三、按汽車（含機器腳踏車）駕駛人飲用酒類或其他類似物後其
    吐氣所含酒精濃度超過每公升0.25毫克或血液中酒精濃度超
    過百分之0.05以上者，不得駕車，道路交通安全規則第114
    條第2 款定有明文。又汽車駕駛人，駕駛汽車經測試檢定，
    酒精濃度超過規定標準者，處1 萬5 千元以上6 萬元以下罰
    鍰，並當場移置保管該汽車及吊扣其駕駛執照1 年，道路交
    通管理處罰條例第35條第1 項第1 款亦有明文；再汽車駕駛
    人，有同法第35條第1 項規定之情形者，應接受道路交通安
    全講習，道路交通管理處罰條例第24條第1 項第2 款亦規定
    甚明。
四、次按「一行為同時觸犯刑事法律及違反行政法上義務規定者
    ，依刑事法律處罰之。但其行為應處以其他種類行政罰或得
    沒入之物而未經法院宣告沒收者，亦得裁處之。前項行為如
    經不起訴處分或為無罪、免訴、不受理、不付審理之裁判確
    定者，得依違反行政法上義務規定裁處之。」，行政罰法第
    26條定有明文。又「緩起訴期間內，有下列情形之一者，檢
    察官得依職權或依告訴人之聲請撤銷原處分，繼續偵查或起
    訴：一、於期間內故意更犯有期徒刑以上刑之罪，經檢察官
    提起公訴者。二、緩起訴前，因故意犯他罪，而在緩起訴期
    間內受有期徒刑以上刑之宣告者。三、違背第253 條之2 第
    1 項各款之應遵守或履行事項者」，刑事訴訟法第253 條之
    3 第1 項亦規定甚明，即經檢察官為「緩起訴」處分者，於
    「緩起訴」之猶豫期間內，最終是否會被檢察官提起公訴，
    尚懸而未定，亦即「緩起訴」處分於猶豫期間內尚未具有實
    質之確定力，檢察官於緩起訴期間內，可對被告為繼續觀察
    ，如被告顯無反省警惕之情或根本欠缺反省警惕之能力，檢
    察官仍得依職權或依告訴人之聲請，將被告「緩起訴」處分
    撤銷；從而，緩起訴期間內，該緩起訴處分既仍有被撤銷之
    可能，此時原處分機關若即逕為行政裁決，將使受處分人有
    同時遭受行政處罰及刑事訴追之危險，而顯與行政罰法第26
    條所定「一事不二罰」之立法意旨相違背（臺灣高等法院暨
    所屬法院九十六年法律座談會刑事類提案第二十四號研討意
    見參照）。準此，自行政罰法第26條規定立法意旨為有利於
    行為人之解釋，應認應受行政裁罰之行為，關於罰鍰部分，
    同一事實雖經緩起訴處分確定，然為避免緩起訴處分嗣於緩
    起訴期間內經撤銷，而發生重覆處罰之情形，行政機關於緩
    起訴期間屆滿前，尚不得逕為與刑罰相類之罰鍰處分，但罰
    鍰以外之沒入或其他種類行政罰，因兼具維護公共秩序之作
    用，為達行政目的，行政機關仍得併與裁處。
五、經查：
(一)、異議人即受處分人張金糧於100 年5 月31日晚間21時38分許
    ，騎乘其所有之車牌號碼CUV-026 號重型機車，行經新北市
    ○○區○○路258 號前時，經新北市政府警察局蘆洲分局三
    民派出所值勤員警認有「酒後駕重機車（酒測值0.72MG/L）
    」之違規行為，乃予攔停掣單舉發，嗣經原處分機關查證後
    ，仍認違規屬實，遂依道路交通管理處罰條例第35條第1項
    第1 款、第24條第1 項第2 款等規定，裁處罰鍰45,000元，
    並吊扣其駕駛執照12個月，且施以道路交通安全講習等情，
    有新北市政府警察局新北市警交大字第C00000000 號舉發違
    反道路交通管理事件通知單、交通部公路總局臺北區監理所
    蘆洲監理站100 年9 月15日所為之北監蘆字第裁46-C000000
    00號裁決書等附卷可稽，且為異議人所不爭執，此等事實俱
    堪認定。
(二)、又異議人因上開時地之酒後駕車行為，併由警方移送臺灣板
    橋地方法院檢察署檢察官偵查後，經該署檢察官於100年7月
    11日以100年度偵字第16768號對之為緩起訴處分，復由臺灣
    高等法院檢察署檢察長駁回職權再議聲請而於100年8月19日
    確定，其上開刑事案件之緩起訴期間自100年8月19日起至10
    1年8月18日止，並令異議人向指定之公益團體、地方自治團
    體支付3萬元等情，有臺灣板橋地方法院檢察署檢察官100年
    度偵字第16768號緩起訴處分書、臺灣高等法院檢察署100年
    度上職議字第11223 號處分書、臺灣高等法院被告前案紀錄
    表等附卷為憑，是本件異議人之前開酒後駕車案件雖經緩起
    訴處分，然於系爭裁決書裁決時（100 年9 月15日），異議
    人前開酒後駕車案件之緩起訴期間顯尚未屆滿，則該緩起訴
    處分即尚無實質確定力，依上說明，原處分機關不得於緩起
    訴處分實質確定（即緩起訴期間屆滿）前，即逕依道路交通
    管理處罰條例第35條第1 項第1 款規定裁處罰鍰處分，從而
    ，本件原處分機關就異議人上開時地之酒後駕車案件，經檢
    察官為緩起訴處分確定然緩起訴期間屆滿前，即另逕以異議
    人酒精濃度超過規定標準達0.72MG/L，對之裁處罰鍰45,000
     元 部分，容有未洽（罰鍰部分應由原處分機關俟上開緩起
    訴處分確定且緩起訴期間屆滿後，依異議人是否經撤銷緩起
    訴並受刑事追訴處罰之情形，暨參酌道路交通管理處罰條例
    第35條第8 項所定「經裁判確定處以之罰金低於本條例第92
    條第4 項所訂最低罰鍰基準規定者，應依本條例裁決繳納不
    足最低罰鍰」之意旨，另為適法之處理，併此敘明。）末以
    ，司法院對於此一問題已於100 年1 月20日邀集法務部、交
    通部、北、中、南監理機關、裁決所、裁決中心以及北、中
    、南區各高院、地院代表召開協調會，並達成共識如下：行
    為人因酒後駕車之行為，違反刑法第185 條之3 ，經檢察官
    為緩起訴處分，針對行為人同一違反道路交通管理處罰條例
    第35條第1 項第1 款之行為，裁決、監理機關關於緩起訴處
    分期間屆滿確定後，再裁罰之；至於行為人已依緩起訴處分
    命令支付公益捐款之數額得扣抵裁處罰鍰數額（參見司法周
    刊，第1527期，100 年1 月20日），亦一併說明如上。
(三)、至原處分機關上開吊扣駕駛執照12個月及施以道安講習之行
    政裁罰部分，核屬與刑罰所定「自由刑」、「罰金刑」性質
    不同之「其他種類行政罰」，依行政罰法第26條第1 項但書
    規定，無一事二罰之問題，不待緩起訴處分之實質確定，自
    得逕予裁罰，是本件原處分機關此部分裁罰，於法核無不合
    ，惟因本件酒後駕車為一個違規行為，罰鍰、吊扣處分及施
    以道路交通安全講習部分無從分離，從而，應認異議人提起
    本件異議為有理由，本院自應將原處分撤銷，自為裁罰如主
    文第二項所示，以期適法（參照臺灣高等法院暨所屬法院98
    年法律座談會刑事類提案第20號、第23號討論提案審查意見
    暨研討結果）。
六、依道路交通管理處罰條例第87條第2 項、道路交通事件處理
    辦法第19條前段，裁定如主文。
中    華    民    國   100    年    10    月    25    日
                      刑事第二十三庭  法  官  薛 嘉 珩
上列正本證明與原本無異。
如不服本裁定，應於裁定送達後五日內敘明抗告理由，向本院提
出抗告狀。
                                      書記官  黃 妍 爾
中    華    民    國   100    年    10    月    26    日